【裁判字號】    89,台上,1673
【裁判日期】    890330
【裁判案由】    偽造文書
【裁判全文】
最高法院刑事判決                              八十九年度台上字第一六七三號
    上  訴  人  丙○○
    選任辯護人  林辰彥律師
                陳志勇律師
                黃淑怡律師
    上  訴  人  乙○○
    選任辯護人  石玉光律師
                黃英哲律師
    上  訴  人  甲○○
    選任辯護人  林
右上訴人等因偽造文書案件，不服台灣高等法院中華民國八十七年一月十六日第二審
判決（八十六年度上訴字第四一二○號，起訴案號：台灣台北地方法院檢察署八十五
年度偵字第二一二○號），提起上訴，本院判決如左：
    主  文
原判決關於甲○○部分撤銷，發回台灣高等法院。
其他上訴駁回。
    理  由
一關於上訴人甲○○部分
本件原判決撤銷第一審之科刑判決，改判論處上訴人甲○○以共同行使偽造私文書罪
刑，雖非無見。惟查：(一)有罪之判決書，應於理由內記載認定犯罪事實所憑之證據及
認定之理由，為刑事訴訟法第三百十條第一款所明定。本件上訴人甲○○於偵、審中
迭次陳稱：伊只是本件系爭土地合建案之介紹人，土地權狀及土地登記簿謄本均記載
丙○○為李合發祭祀公業之管理人，在簽訂系爭合作興建房屋契約書時，伊並不知丙
○○已非該祭祀公業之管理人等語。原判決就共同被告乙○○帶同其父丙○○，由丙
○○假冒李合發祭祀公業管理人，代表該公業與昇陽建設企業股份有限公司（下稱昇
陽公司）簽訂「合作興建房屋契約書」時，上訴人甲○○如何知悉丙○○已非李合發
祭祀公業管理人（按該祭祀公業係於民國七十八年五月二十日改選李宗隆為管理人）
，並未在理由內說明其所憑之證據及認定之理由。致甲○○有無共同偽造文書之犯罪
故意，本院無從判斷，依前開說明，自有判決理由不備之違誤。(二)按卷宗內之筆錄或
其他文書可為證據者，應向被告宣讀，或告以要旨，證物應示被告令其辨認，如係文
書而被告不解其意義者，應告以要旨，此項程序為公開審判期日所應踐行者，亦為第
二審審判程序所準用，否則其所踐行之訴訟程序，難謂於法無違，若採為裁判之基礎
，其判決當然為違背法令。本件卷附李合發祭祀公業會議紀錄、推舉書等文書，即足
以證明李合發祭祀公業已於七十八年五月二十日改選管理人之證據，原審審判長並未
於八十七年一月七日之審判期日提供上訴人甲○○辨認，使有辯解之機會，有審判筆
錄可考。遽採為判決之基礎，依前開說明，其判決自屬於法有違。上訴意旨，執以指
摘，為有理由，應認原判決關於上訴人甲○○部分，有撤銷發回之原因。
二關於上訴人丙○○、乙○○部分
按刑事訴訟法第三百七十七條規定，上訴於第三審法院，非以判決違背法令為理由，
不得為之。是提起第三審上訴，應以原判決違背法令為理由，係屬法定要件。如果上
訴理由狀並未依據卷內訴訟資料，具體指摘原判決不適用何種法則或如何適用不當，
或所指摘原判決違法情事，顯與法律規定得為第三審上訴理由之違法情形，不相適合
時，均應認其上訴為違背法律上之程式，予以駁回。本件原判決論上訴人丙○○、乙
○○以共同行使偽造私文書，足以生損害於他人罪，依序判處有期徒刑壹年、壹年陸
月，丙○○並諭知緩刑年。係依憑上訴人丙○○、乙○○於偵查中供述之事實，告
訴人昇陽公司協理簡伯殷之指訴，證人即李合發祭祀公業現任管理人李宗隆、建商趙
惟漢、本件合作興建房屋契約之介紹人甲○○及證人黃禎發、謝廣文等人之證詞，李
合發祭祀公業於七十八年五月二十日之會員大會會議紀錄、推舉書影本、台北縣三重
市公所七十八年七月七日（七八）北縣重民字第二七五五九號函、系爭土地之登記簿
謄本、上訴人丙○○偽冒李合發祭祀公業管理人與昇陽公司簽訂之合作興建房屋契約
書、收據、上訴人乙○○與昇陽公司訂立之協議書及收據、乙○○另與建商趙惟漢簽
訂之協議書等證據資料，而為論斷，已述其所憑之證據及認定之理由。而以上訴人
等否認有上揭犯行之辯解，為飾卸之詞，不足採取，在理由內依憑卷證資料，詳加指
駁。從形式上觀察，原判決並無調查之職責未盡或判決理由不備之違法情形存在。上
訴意旨，置原判決所為明白論斷於不顧，專憑其個人意見，徒就原審採證認事職權之
適法行使或原判決理由已經詳加說明之事項，漫事爭執，並以空泛之詞，任意指摘原
審未盡調查之能事，難認已符合首揭法定之第三審上訴要件。依前開說明，自非適法
之第三審上訴理由。其上訴均違背法律上之程式，應予駁回。
據上論結，應依刑事訴訟法第三百九十七條、第四百零一條、第三百九十五條前段，
判決如主文。
中      華      民      國    八十九    年      三      月     三十     日
                              最高法院刑事第四庭
                                  審判長法官  黃  劍  青
                                        法官  劉  敬  一
                                        法官  林  增  福
                                        法官  楊  商  江
                                        法官  邵  燕  玲
      右正本證明與原本無異
                                              書  記  官
中      華      民      國    八十九    年      四      月      七      日


司法院資訊處製作；財團法人民間司法改革基金會備份。
